---
title: "Seminario Fuentes: Suicidios dependientes de salud mental frente a desigualdades económicas"
author: "Malena Pérez Sevilla, Fátima Ezzahra Makroudi Ouennas"
date: "2022-10-18"
output: 
  html_document:
    csl: apa.csl
    toc: TRUE
    toc_float: TRUE
---

```{r setup, include=FALSE}
knitr::opts_chunk$set(echo = TRUE)
```
# Resumen

# Introducción

El suicidio es un problema de salud pública muy complejo en el que pueden intervenir diversos factores, en este caso nos centraremos en estudiar la relación entre la salud mental y la posibilidad de acceso a los servicios sanitarios de ese ámbito junto con la desigualdad económica entre la población española por comunidades. 
Para medir la desigualdad se pueden utilizar distintos indicadores, entre ellos encontramos el cociente S80/S20. Éste mide, según la INE (Instituto Nacional de Estadística),la desigualdad a través de ratios entre percentiles. Se interpreta como la relación entre la renta media obtenida por el 20% de la población con la renta más alta (quintil más alto), en relación a la renta media obtenida por el 20% de la población con la renta más baja (quintil más bajo).

En primer lugar, vamos a definir los siguientes conceptos claves:

* **Salud mental:**
*«Estado de bienestar en el cual cada individuo desarrolla su potencial, puede afrontar las tensiones de la vida, puede trabajar de forma productiva y fructífera, y puede aportar algo a su comunidad».[@OMS]*
Este estado de bienestar mental muchas veces es alterado por perturvaciones, por lo que puede derivar a trastornos mentales, esto causa angustia y/o altera las capacidades funcionales de la persona.

* **Suicidio:**
*«Todo acto por el que un individuo se causa a sí mismo una lesión, o un daño, con un grado variable en la intención de morir, cualquiera sea el grado de intención letal o de conocimiento del verdadero móvil».[@OMS]*
Este acto es previamente meditado y realizado por una persona, que es totalemnte consciente de lo que realiza y el objetivo final de sus actos.

* **Desigualdad económica:**
*«Es la diferencia que existe en la distribución de bienes, ingresos y rentas dentro de un grupo, sociedad, país o entre países».[@NacionesUnidas]*
Es la circustancia en la que hay presente una diferencia, ya sea vinculada con la renta, el capital o bienestar económico entre los diferentes individuos de población en una concreta zona geográfica.
Esto es debido a que los recursos económicos no se distribuyen de manera equitativa.

# Carga de datos
```{r cargaDatos }
library(tidyverse)
library(readr)

desi <- read_delim("INPUT/DATA/Desigualdad (S80_S20) (CCAA).csv",
                   delim = ";", escape_double = FALSE, trim_ws = TRUE)
print(desi)
ina <- read_delim("INPUT/DATA/47444.csv",
                  delim = ";", escape_double = FALSE, trim_ws = TRUE)
print(ina)
sui <- read_delim("INPUT/DATA/02001bsc.csv",
                  delim = ";", escape_double = FALSE, trim_ws = TRUE,locale=locale(encoding="latin1"))
print(sui)
```

# Objetivos
* **Objetivo principal:**
Comparar el nivel de suicidios que hay por cada comunidad autónoma en España según el nivel económico, basándonos en el cociente S80/S20, y según la inaccesibilidad a la atención sanitaria en el ámbito de salud mental.


* **Objetivos secundarios:**
  *
  *
  *





# Materiales y Métodos


# Resultados


# Conclusiones


# Referencias
* https://www.ine.es/ss/Satellite?L=es_ES&c=INESeccion_C&cid=1259944509412&p=1254735110672&pagename=ProductosYServicios%2FPYSLayout&param1=PYSDetalleFichaIndicador&param3=1259937499084 (introducc segun INe ..)
