---
title:    |
  |Seminario Fuentes: 
  Suicidios dependientes de salud mental frente a desigualdades económicas
  
author:   |
  **Malena Pérez Sevilla, Fátima Ezzahra Makroudi Ouennas**
  
date: "`r format(Sys.time(), '%d %B, %Y')`"
output: 
  html_document:
    csl: apa.csl
    df_print: paged
    toc: yes
    toc_float: yes
  pdf_document: 
    toc: yes
always_allow_html: true
---

```{r setup, include=FALSE}
knitr::opts_chunk$set(echo = TRUE, warning = FALSE, message = FALSE) 
```
# Resumen

# Introducción

El suicidio es un problema de salud pública muy complejo en el que pueden intervenir diversos factores, en este caso nos centraremos en estudiar la relación entre la salud mental y la posibilidad de acceso a los servicios sanitarios de ese ámbito junto con la desigualdad económica entre la población española por comunidades. 
Para medir la desigualdad se pueden utilizar distintos indicadores, entre ellos encontramos el cociente S80/S20. Éste mide, según la INE (Instituto Nacional de Estadística),la desigualdad a través de ratios entre percentiles. Se interpreta como la relación entre la renta media obtenida por el 20% de la población con la renta más alta (quintil más alto), en relación a la renta media obtenida por el 20% de la población con la renta más baja (quintil más bajo).

En primer lugar, vamos a definir los siguientes conceptos claves:

* **Salud mental:**
*«Estado de bienestar en el cual cada individuo desarrolla su potencial, puede afrontar las tensiones de la vida, puede trabajar de forma productiva y fructífera, y puede aportar algo a su comunidad».[@OMS]*
Este estado de bienestar mental muchas veces es alterado por perturvaciones, por lo que puede derivar a trastornos mentales, esto causa angustia y/o altera las capacidades funcionales de la persona.

* **Suicidio:**
*«Todo acto por el que un individuo se causa a sí mismo una lesión, o un daño, con un grado variable en la intención de morir, cualquiera sea el grado de intención letal o de conocimiento del verdadero móvil».[@OMS]*
Este acto es previamente meditado y realizado por una persona, que es totalemnte consciente de lo que realiza y el objetivo final de sus actos.

* **Desigualdad económica:**
*«Es la diferencia que existe en la distribución de bienes, ingresos y rentas dentro de un grupo, sociedad, país o entre países».[@NacionesUnidas]*
Es la circustancia en la que hay presente una diferencia, ya sea vinculada con la renta, el capital o bienestar económico entre los diferentes individuos de población en una concreta zona geográfica.
Esto es debido a que los recursos económicos no se distribuyen de manera equitativa.


# Objetivos
* **Objetivos principales:**
  * Comparar el nivel de suicidios que hay por cada comunidad autónoma en España según el        nivel económico
  * Comparar el nivel de suicidios que hay por cada comunidad autónoma en España según en el cociente S80/S20
  * Comparar el nivel de suicidios que hay por cada comunidad autónoma en España según la inaccesibilidad a la atención sanitaria en el ámbito de salud mental.


* **Objetivos secundarios:**
  * Comparar la relación entre suicidios e inaccesibilidad según el tipo de inaccesibilidad (salud mental, atención médica o medicamento recetado)


# Materiales y Métodos

Se han obtenido set de datos de la página del INE (Instituto Nacional de Estadística), en el caso de los referentes al índice s80s20 (1)y población por CCAAA (4) y de los datos abiertos ofrecidos por el gobierno de España para obtener los set de datos de suicidios (2) y inaccesibilidad (3).


## Carga de los datos
Se han utilizado las librerías de "readr" y "tidyverse" para poder alterar los set de datos tanto en csv como en json, las librerías "rjson" y "tidyjson" para poder manejar las de json únicamente.
```{r CargaLibrerías}
library(readr)
library(tidyverse)
library(rjson)
library(tidyjson)
```

### Carga de datos JSON
Además se ha intentado trabajar con json pero debido a la complejidad del manejo de datos se ha decido continuar el estudio con csv.

```{r CargaDatosJSON}
# VERSIÓN JSON (Versión descartada)

#Desigualdad
desi <- fromJSON(file = "INPUT/DATA/desigualdad.json")

desi %>% 
  gather_object %>% 
  json_types %>% 
  count(name, type)

desi %>%
  enter_object(Data) %>%
  gather_array %>%
  spread_all %>%
  select(-document.id, -array.index)


#Inaccesibilidad
ina <- fromJSON(file = "INPUT/DATA/inaccesibilidad.json")

ina %>% 
  gather_object %>% 
  json_types %>% 
  count(name, type)

ina %>%
  enter_object(Data) %>%
  gather_array %>%
  spread_all %>%
  select(-document.id, -array.index)

#Suicidios
sui <- fromJSON(file = "INPUT/DATA/suicidios.json")

sui %>% 
  gather_object %>% 
  json_types %>% 
  count(name, type)

sui %>%
  enter_object(Data) %>%
  gather_array %>%
  spread_all %>%
  select(-document.id, -array.index)
```


### Carga de datos CSV
Estos serán los datos utilizados finalmente.

Para acomodar los datos y facilitar la literatura a la hora de utilizarlos, en primer lugar, se ha modificado el nombre de los set de datos importados de forma que sean más representativos y sin espacios ni caracteres especiales.

Se ha creado una columna en todos los set de datos que se llame "CA" ya que este atributo será utilizado con frecuencia, además se ha establezido como factor de forma que todos los valores de esta columna sean igual en todos los sets y por tanto en todas las tablas para poder hacer los join pertinentes. 
En algunos set de datos como "desigualdad.csv" o "suicidios.csv" había más valores aparte de las comunidades autónomas por lo que se han eliminado filtrando todos los niveles menos esos valores no deaseados y eliminando los niveles que han quedado sin filtrar.

Además, en el set de datos "suicidios.csv" se ha tenido que adaptar a un encoding en latín ya que tenía carateres raros y en "desigualdad.json" se han escogido sólo los datos referentes al año 2019, el año en el que se basa este estudio.

El set de datos poblacion.csv se ha utilizado para poder hacer una proporción entre los datos de cada comunidad y su población. Una comunidad con mucha población tendrá más datos con los que trabajar por lo que podría desviar el estudio.

```{r CargaDatosCSV}
# VERSIÓN CSV (Versión utlizada)

library(readr)
library(tidyverse)

#Desigualdad
desi <- read_delim("INPUT/DATA/desigualdad.csv",
                   delim = ";", escape_double = FALSE, trim_ws = TRUE,
                   col_types = cols(
                     `﻿Territorio`= readr::col_factor(levels = NULL)))

desi<-
  desi %>% 
  mutate(CA = factor(`﻿Territorio`, levels = c("Andalucía", "Aragón", "Asturias", "Baleares, Islas", "Canarias", "Cantabria", "Castilla y León", "Castilla-La Mancha", "Cataluña", "Comunidad Valenciana", "Extremadura", "Galicia", "Madrid, Comunidad de", "Murcia, Región de", "Navarra", "País Vasco", "Rioja, La", "Ceuta", "Melilla", "España")))

desi<-
  desi %>% 
  filter(CA != "España") %>% 
  droplevels()

desi<-
  desi %>% 
  filter(`Año/curso académico` == 2019)

#Inaccesibilidad

ina <- read_delim("INPUT/DATA/inaccesibilidad.csv",
                  delim = ";", escape_double = FALSE, trim_ws = TRUE) 
col_types = cols(
  `Comunidades y Ciudades Autónomas` = readr::col_factor(levels = NULL))

ina<-
  ina %>% 
  mutate(CA = factor(`Comunidades y Ciudades Autónomas`,levels = c("Andalucía", "Aragón", "Asturias (Principado de)", "Balears (Illes)", "Canarias", "Cantabria", "Castilla y León", "Castilla-La Mancha", "Cataluña", "Comunitat Valenciana", "Extremadura", "Galicia", "Madrid (Comunidad de)", "Murcia (Región de)", "Navarra (Comunidad Foral de)", "País Vasco", "Rioja (La)", "Ceuta (Ciudad Autónoma de)", "Melilla (Ciudad Autónoma de)"), labels = c( "Andalucía", "Aragón", "Asturias", "Baleares, Islas", "Canarias", "Cantabria", "Castilla y León", "Castilla-La Mancha", "Cataluña", "Comunidad Valenciana", "Extremadura", "Galicia", "Madrid, Comunidad de", "Murcia, Región de", "Navarra", "País Vasco", "Rioja, La", "Ceuta", "Melilla")))


#Suicidios
sui <- read_delim("INPUT/DATA/suicidios.csv",
                  delim = ";", escape_double = FALSE, trim_ws = TRUE,locale=locale(encoding="latin1"), col_types = cols(
                    `Comunidad y ciudad autónoma de residencia` = readr::col_factor(levels = NULL)))

sui<-
  sui %>% 
  mutate(CA = factor(`Comunidad y ciudad autónoma de residencia`, labels = c( "Total", "Andalucía", "Aragón", "Asturias", "Baleares, Islas", "Canarias", "Cantabria", "Castilla y León", "Castilla-La Mancha", "Cataluña", "Comunidad Valenciana", "Extremadura", "Galicia", "Madrid, Comunidad de", "Murcia, Región de", "Navarra", "País Vasco", "Rioja, La", "Ceuta", "Melilla", "Extranjero")))

sui<-
  sui %>% 
  filter(CA != "Total") %>% 
  filter(CA != "Extranjero") %>% 
  droplevels()


#Población
pob <- read_delim("INPUT/DATA/poblacion.csv",
                  delim = ";", escape_double = FALSE, trim_ws = TRUE,locale=locale(encoding="latin1"), col_types = cols(
                    `Comunidades y Ciudades Autónomas` = readr::col_factor(levels = NULL)))
pob<-
  pob %>% 
  mutate(CA = factor(`Comunidades y Ciudades Autónomas`, labels = c("Andalucía", "Aragón", "Asturias", "Baleares, Islas", "Canarias", "Cantabria", "Castilla y León", "Castilla-La Mancha", "Cataluña", "Comunidad Valenciana", "Extremadura", "Galicia", "Madrid, Comunidad de", "Murcia, Región de", "Navarra", "País Vasco", "Rioja, La", "Ceuta", "Melilla")))

```


# Resultados y discusión

## Tablas
Para construir las tablas se ha hecho un join utilizando el atributo "CA". Se han cambiado algunos nombres de los atributos y se han filtrado solo aquellos necesarios.Además en todos los datos que queremos estudiar y representar, excluyendo la cociente s80s20 (en este caso los datos ya están calculados en función de la población ), se han dividido por el la población de su respectiva comunidad autónoma y multiplicado por 100.

### Suicidios y desigualdad
```{r tablasude}
#Tabla suicidios y desigualdad, población.

sude <- left_join(x = sui, y = desi, by = c("CA"))
sude <- left_join(x = sude, y = pob, by = c("CA"))

sude <- 
  sude %>%
    select(.data = ., Total.x, CA, value, Total.y) %>%
    rename(c(TotalSuicidios = "Total.x")) %>%
    rename(c(TotalPoblacion = "Total.y")) %>%
    rename(c(s80s20= "value")) %>%
    relocate(CA, .before = TotalSuicidios)
#Creo nueva columna
sude$TotalPoblacion <- as.numeric(sude$TotalPoblacion)
sude$porPobSui <- (sude$TotalSuicidios*100) / sude$TotalPoblacion
sude

```

### Suicidios e inaccesibilidad a servicios de salud mental
```{r tablasuina}

#Tabla suicidios e innacesibilidad.

suina <- left_join(x = sui, y = ina, by = c("CA"))
suina <- left_join(x = suina, y = pob, by = c("CA"))

suina <- 
  suina %>%
  rename(.data = ., c(TotalSuicidios = "Total.x")) %>%
  rename(c(TipoAtencionSanitaria = "Tipos atención sanitaria")) %>%
  rename(c(AsistenciaSanitaria = "Sí o no")) %>%
  rename(c(TotalInaccesibilidad = "Total.y")) %>%
  rename(c(TotalPoblacion = "Total")) %>%
  select(TotalSuicidios, CA,Sexo.y, TipoAtencionSanitaria, AsistenciaSanitaria, TotalInaccesibilidad, TotalPoblacion) %>%
  relocate(CA, .before = TotalSuicidios)
#Escoge solo "Atención salud mental (psicólogo, psiquiatra...)"
suina <-
  suina %>%
  filter(TipoAtencionSanitaria == "Atención salud mental (psicólogo, psiquiatra...)") %>%
  filter(AsistenciaSanitaria == "Sí") %>%
  filter(Sexo.y == "Ambos sexos") %>%
  select(TotalSuicidios, CA, TotalInaccesibilidad, TotalPoblacion) %>%
  relocate(CA, .before = TotalSuicidios)

#Se pasan los chr a dbl para poder hacer los gráficos
#Se cambia el separador decimal "," por "." para poder hacer el cambio de tipo
suina$TotalInaccesibilidad<-as.numeric(gsub(',', '.',suina$TotalInaccesibilidad))
suina$porPobSui <- (suina$TotalSuicidios*100) / suina$TotalPoblacion
suina$porPobIna <- (suina$TotalInaccesibilidad*100) / suina$TotalPoblacion

suina

```
### Suicidios e inaccesibilidad por atención médica
```{r tablasuina2}
#Tabla suicidios e innacesibilidad por (Atención médica).

suina2 <- left_join(x = sui, y = ina, by = c("CA"))
suina2 <- left_join(x = suina2, y = pob, by = c("CA"))
suina2 <-
  suina2 %>%
  rename(c(TotalSuicidios = "Total.x"))%>%
  rename(c(TipoAtencionSanitaria = "Tipos atención sanitaria"))%>%
  rename(c(AsistenciaSanitaria = "Sí o no"))%>%
  rename(c(TotalInaccesibilidad = "Total.y"))%>%
  rename(c(TotalPoblacion = "Total"))%>%
  select(TotalSuicidios, CA,Sexo.y, TipoAtencionSanitaria, AsistenciaSanitaria, TotalInaccesibilidad, TotalPoblacion)%>%
  relocate(CA, .before = TotalSuicidios)
#Escoge solo "Atención médica"
  
suina2 <-
  suina2 %>%
  filter(TipoAtencionSanitaria == "Atención médica")%>%
  #Escoge Sí, los que no hay recibido atención médica
  filter(AsistenciaSanitaria == "Sí")%>%
  #Escoge ambos sexos
  filter(Sexo.y == "Ambos sexos")%>%
  #Tabla suina2
  select(TotalSuicidios, CA, TotalInaccesibilidad, TotalPoblacion)%>%
  relocate(CA, .before = TotalSuicidios)

#Se pasan los chr a dbl para poder hacer los gráficos
#Se cambia el separador decimal "," por "." para poder hacer el cambio de tipo
suina2$TotalInaccesibilidad<-as.numeric(gsub(',', '.',suina2$TotalInaccesibilidad))
suina2$porPobSui <- (suina2$TotalSuicidios*100) / suina2$TotalPoblacion
suina2$porPobIna <- (suina2$TotalInaccesibilidad*100) / suina2$TotalPoblacion

suina2
```

### Suicidios e inaccesibilidad por medicamento recetado
```{r tablasuina3}
#Tabla suicidios e innacesibilidad por (Medicamento recetado).

suina3 <- left_join(x = sui, y = ina, by = c("CA")) 
suina3 <- left_join(x = suina3, y = pob, by = c("CA")) 
suina3 <- 
  suina3 %>%
  rename(c(TotalSuicidios = "Total.x")) %>%
  rename(c(TipoAtencionSanitaria = "Tipos atención sanitaria")) %>%
  rename(c(AsistenciaSanitaria = "Sí o no"))%>%
  rename(c(TotalInaccesibilidad = "Total.y"))%>%
  rename(c(TotalPoblacion = "Total"))%>%
  select(TotalSuicidios, CA,Sexo.y, TipoAtencionSanitaria, AsistenciaSanitaria, TotalInaccesibilidad, TotalPoblacion)%>%
  relocate(CA, .before = TotalSuicidios)%>%
  #Escoge solo "Atención médica"
  filter(TipoAtencionSanitaria == "Medicamento recetado")%>%
  #Escoge Sí, los que no hay recibido atención médica
  filter(AsistenciaSanitaria == "Sí")%>%
  #Escoge ambos sexos
  filter(Sexo.y == "Ambos sexos")

suina3 <- 
  suina3 %>%
  select(TotalSuicidios, CA, TotalInaccesibilidad, TotalPoblacion)%>%
  relocate(CA, .before = TotalSuicidios)

#Se pasan los chr a dbl para poder hacer los gráficos
#Se cambia el separador decimal "," por "." para poder hacer el cambio de tipo
suina3$TotalInaccesibilidad<-as.numeric(gsub(',', '.',suina3$TotalInaccesibilidad))
suina3$porPobSui <- (suina3$TotalSuicidios*100) / suina3$TotalPoblacion
suina3$porPobIna <- (suina3$TotalInaccesibilidad*100) / suina3$TotalPoblacion

suina3
```

### Desigualdad e inaccesibilidad
```{r tabladesina}

#Tabla desigualdad e inaccesibilidad
desina <- left_join(x = desi, y = ina, by = c("CA"))
desina <- left_join(x = desina, y = pob, by = c("CA"))

desina <- 
  desina %>%
  rename(c(TotalPoblacion = "Total.y")) %>%
  rename(c(TipoAtencionSanitaria = "Tipos atención sanitaria")) %>% 
  #Escoge Sí, los que no hay recibido atención médica
  rename(c(AsistenciaSanitaria = "Sí o no")) %>%
  rename(c(TotalInaccesibilidad = "Total.x")) %>%
  rename(c(s80s20= "value")) %>%
  #Escoge solo "Atención salud mental (psicólogo, psiquiatra...)"
  filter(TipoAtencionSanitaria == "Atención salud mental (psicólogo, psiquiatra...)") %>%
  filter(AsistenciaSanitaria == "Sí") %>%
  #Escoge ambos sexos
  filter(Sexo.x == "Ambos sexos") %>%
  select(s80s20, CA, TotalInaccesibilidad, TotalPoblacion) %>%
  relocate(CA, .before = s80s20)

#Se pasan los chr a dbl para poder hacer los gráficos
#Se cambia el separador decimal "," por "." para poder hacer el cambio de tipo
desina$TotalInaccesibilidad<-as.numeric(gsub(',', '.',desina$TotalInaccesibilidad))
desina$porPobIna <- (desina$TotalInaccesibilidad*100) / desina$TotalPoblacion

desina 

```


## Gráficas

### Gráfica suicidios-desigualdad
En la siguiente gráfica se muestra una regresión lineal entre los suicidios y el cociente s80s20.
```{r GraficaSude, message=FALSE, warning=FALSE, fig.align='center', fig.width=8}

sude_plot2 <-
  ggplot(data = sude, aes(x = s80s20, y = porPobSui)) +
    geom_point(aes(colour = factor(CA))) +
    geom_smooth(method = "lm", colour = "blue")+
    labs(title = 'Relación entre Suicidios y Desigualdad', subtitle = 'Regresión Lineal', x = "Suicidios/Población", y = "Renta (s80s20)", colour = "Comunidades y Ciudades Autónomas" )+
    theme_light()
sude_plot2
```


Además, para poder analizar los resultados se ha realizado una correlación (muestra si hay relación entre los datos pero no especifica si hay causalidad) y una revisión de los parámetros obtenidos en las regresiones anteriores.
En este caso el valor de la correlación ha sido de -0.34, no es un valor muy representativo pero nos indica que la correlación es negativa, sin embargo, es un valor muy bajo.


```{r CorrelacionSude}
#Correlación sude
cor(sude$s80s20,sude$porPobSui)
```

Si analizamos el 
```{r RL1}
#Regresión lineal
Modelo2 <- lm(s80s20 ~ porPobSui, data = sude)
summary(Modelo2)
```

### Gráfica suicidios-inaccesibilidad
#### Por salud mental
```{r GraficaSuina}
#Regresión lineal suina
suina_plot2 <-
  ggplot(data = suina, aes(x = porPobSui, y = porPobIna)) +
    geom_point(aes(colour = factor(CA)))+
    labs(title = 'Relación entre Suicidios e Inaccesibilidad', subtitle = 'Por Salud Mental
         ', x = "Suicidios/Población", y = "Inaccesibilidad/Población", colour = "Comunidades y Ciudades Autónomas")+
    theme_light()
suina_plot2
```
```{r GraficaSuina1.2}
suina_plot2.1 <-
  ggplot(data = suina, aes(x = porPobSui, y = porPobIna)) +
  geom_point()+
  geom_smooth(method = "lm", colour = "blue")+
  labs(title = 'Relación entre Suicidios e Inaccesibilidad', subtitle = 'Por Salud Mental
         Regresión Lineal', x = "Suicidios/Población", y = "Inaccesibilidad/Población")+
  theme_light()
suina_plot2.1
```

```{r CorrelacionSuina}
#Correlación Suina
cor(suina$porPobIna,suina$porPobSui)

#Regresión lineal
Modelo3 <- lm(porPobIna ~ porPobSui, data = suina)
summary(Modelo3)
```

#### Por asistencia médica
```{r GraficaSuina2.1}
#Regresión lineal suina atención sanitaria
suina2_plot2.1 <-
  ggplot(data = suina2, aes(x = porPobSui, y = porPobIna)) +
  geom_point()+
  geom_smooth(method = "lm", colour = "blue")+
  labs(title = 'Relación entre Suicidios e Inaccesibilidad', subtitle = 'Por Atención Médica', x = "Suicidios/Poblacion", y = "Innacesibilidad/Población")+
  theme_light()
suina2_plot2.1
```

```{r CorrelacionSuina2.1}
#Correlación Suina
cor(suina2$porPobIna,suina2$porPobSui)

#Regresión lineal
Modelo4 <- lm(porPobIna ~ porPobSui, data = suina2)
summary(Modelo4)
```

#### Por medicamento recetado
```{r GraficaSuina3}
#Regresión lineal suina receta médica
suina3_plot2.1 <-
  ggplot(data = suina3, aes(x = porPobSui, y = porPobIna)) +
  geom_point()+
  geom_smooth(method = "lm", colour = "blue")+
  labs(title = 'Relación entre Suicidios e Inaccesibilidad', subtitle = 'Por Medicamento Recetado
         Regresión Lineal', x = "Suicidios/Población", y = "Inaccesibilidad/Población")+
  theme_light()
suina3_plot2.1
```

```{r CorrelacionSuina3}
#Correlación Suina
cor(suina3$porPobSui, suina3$porPobIna)

#Regresión lineal
Modelo5 <- lm(porPobIna ~ porPobSui, data = suina3)
summary(Modelo5)
```

#### Comparativa
```{r GráficaComparativaConjunto}
library(cowplot)
conjunto <- plot_grid(suina_plot2.1, suina2_plot2.1, suina3_plot2.1, labels = c('A', 'B', 'C'), label_size = 10)
conjunto
```

### Desigualdad-inaccesibilidad
```{r GraficaDesina}
#Regresión lineal desina
desina_plot2 <-
  ggplot(data = desina, aes(x = s80s20, y = porPobIna)) +
    geom_point(aes(colour = factor(CA))) +
    labs(title = 'Relación entre Desigualdad e Inaccesibilidad',x = "Renta (s80s20)", y = "Innacesibilidad/Población", colour = "Comunidades y Ciudades Autónomas")+
    theme_light()
desina_plot2
```


```{r CorrelacionDesina}
#Correlación Suina
cor(desina$s80s20,desina$porPobIna)

#Regresión lineal
Modelo1 <- lm(porPobIna ~ s80s20, data = desina)
summary(Modelo1)
```

# Conclusiones


# Referencias
(1) Desigualdad INE/ https://www.ine.es/jaxi/Tabla.htm?path=/t00/ICV/dim1/l0/&file=11401_2.px&L=0 , Recuperado el 07/11/22.

(2) Inaccesibilidad Gov/ https://datos.gob.es/es/catalogo/ea0010587-inaccesibilidad-a-distintos-tipos-de-atencion-sanitaria-por-motivos-economicos-en-los-ultimos-12-meses-segun-sexo-y-comunidad-autonoma-poblacion-de-15-y-mas-anos-identificador-api-t15-p420-a2019-p02-l0-05016-px , Recuperado el 07/11/22.

(3) Suicidios Gov/
https://datos.gob.es/es/catalogo/ea0010587-suicidios-por-comunidades-y-ciudades-autonomas-de-defuncion-sexo-y-medio-empleado-ecm-identificador-api-t15-p417-a2020-l0-06005-px , Recuperado el 07/11/22.

(4) Población INE/ https://www.ine.es/jaxiT3/Tabla.htm?t=2853&L=0 , Recuperado el 07/11/22

* https://www.ine.es/ss/Satellite?L=es_ES&c=INESeccion_C&cid=1259944509412&p=1254735110672&pagename=ProductosYServicios%2FPYSLayout&param1=PYSDetalleFichaIndicador&param3=1259937499084 (introducc segun INe ..)

https://cran.r-project.org/doc/contrib/grafi3.pdf
